臺灣高雄地方法院刑事判決　　　　　　　　　　　　　九十年度交訴字第一七六號
　　公　訴　人　臺灣高雄地方法院檢察署檢察官
　　被　　　告　丙○○
右列被告因公共危險等案件，經檢察官提起公訴（九十年度偵字第一六四八０號），
本院判決如左：
    主  文
丙○○服用酒類，不能安全駕駛動力交通工具而駕駛，處有期徒刑肆月；又因過失致
人於死，處有期徒刑壹年；又駕駛動力交通工具肇事，致人死傷而逃逸，處有期徒刑
拾月；應執行有期徒刑貳年。
    事  實
一、丙○○考領有自用大貨車駕駛執照，曾於八十九年四月間因酒後駕車之公共危險
    犯行，經本院判處拘役四十日，並易科罰金執行完畢，仍不知省悔。明知服用酒
    類足以造成不能安全駕駛動力交通工具之危險，竟仍於九十年九月二日十八時許
    飲酒後，其平衡感、言詞能力、定向力及感覺能力均已有所障礙，顯無法安全駕
    駛之程度下，猶於同日二十二時許，貿然駕駛車牌號碼ＶＮ─九八三一號自小客
    車，沿高雄縣美濃鎮○○路○段由東往西行駛，迨至同日二十三時十五分，途經
    該路濃壇高幹一一九號附近，其本應注意汽車駕駛人應注意車前狀況，隨時採取
    必要安全措施，而依當時情形又無不能注意之情事，竟因酒後不能安全駕駛，疏
    未注意前方杜金輝所駕駛之車牌號碼ＵＥ─○九六五號自小客貨車因故障停在內
    側道路，杜金輝及其女杜宜樺正準備將之推至對面之旗美商工前，因而閃煞不及
    當場撞及ＵＥ─○九六五號自小客貨車，致杜金輝受有頭部外傷及肢體多處骨折
    而當場死亡；杜宜樺因此受有右臉一公分撕裂傷、右肘擦傷八Ｘ五公分、背部擦
    傷十五Ｘ十公分及左腳擦傷一Ｘ一公分等傷害。丙○○駕駛上開動力交通工具肇
    事，致杜金輝死亡及杜宜樺受傷後，其自小客車亦故障而停於現場，丙○○於下
    車之後並未協助報警及參與救助之事，另基於肇事逃逸之犯意，逕自徒步往美濃
    鎮○○路民俗文化村方向逃逸，經警依肇事車輛車牌號碼查詢肇事者姓名，已得
    知犯罪嫌疑人為丙○○，而於同年月三日一時五十五分，在高雄縣美濃鎮○○路
    民俗文化村前將之逮捕歸案，並對丙○○進行酒精測試，其呼氣酒精含量測定值
    高達每公升○點六四毫克。
二、案經杜宜樺告訴及高雄縣警察局旗山分局報請臺灣高雄地方法院檢察署檢察官偵
    查起訴。
    理  由
一、訊據被告丙○○對於右揭時地酒醉駕車，並疏於注意而肇事，致被害人杜金輝死
    亡及告訴人杜宜樺受有上揭傷害，經警查獲後檢測其呼氣酒精濃度高達每公升零
    點六四亳克等情供承不諱，核與告訴人杜宜樺指訴之情節相符，並有高雄縣警察
    局道路交通事故調查報告表、高雄縣警察局旗山分局司法警察處理變死案件初步
    調查報告表、酒精測試值表、高雄縣警察局舉發道路交通管理事件通知單、現場
    照片、驗傷診斷證明書各一份附卷可稽。又按行為人飲酒後如其呼氣酒精濃度達
    於每公升０．五毫克時，即有反應較慢、感覺減低、影響駕駛之輕到中度之中毒
    症狀，如達於每公升０．七五毫克時，則會有思考改變、個性行為改變之輕到中
    度中毒症狀（參見行政院國軍退除役官兵輔導委員會台北榮民總醫院八十八年八
    月五日（八八）北總內字第二六八六八號函）；復依醫學實驗證明所得經驗法則
    ，對於吐氣酒精濃度達每公升０．二五毫克以上時，將使駕駛人產生複雜之技巧
    障礙、駕駛能力變壞之行為表現，肇事比率比一般未飲酒時高出二倍，而吐氣酒
    精濃度達每公升零點五毫克以上時，將使駕駛人產生平衡感與判斷力障礙升高，
    肇事比率比一般未飲酒時高出十倍，甚而如吐氣酒精濃度達每公升零點七五毫克
    時，駕駛人將產生明顯酒醉、步履蹣跚之行為狀態，其肇事比率比一般高二十五
    倍（參見蔡志中著，對飲酒不能安全駕駛之執法研究，司法院第四十六期業務研
    究會講義），本案被告丙○○呼氣酒精濃度高達每公升零點六四亳克，且已肇事
    致人死傷，復參之被告係於肇事後二小時四十分方接受呼氣酒精濃度測試，卻仍
    高達每公升零點六四亳克乙節，足認其已達不能安全駕駛之程度。是依上開補強
    證據，已足資擔保被告所為上開任意性自白具有相當程度之真實性，而得使本院
    確信被告前述自白之犯罪事實確屬真實。按汽車駕駛人於飲酒後其吐氣所含酒精
    成份超過每公升０．二五毫克以上者不得駕車，道路交通安全規則第一百十四條
    第二款定有明文；又汽車行駛時，駕駛人應隨時注意車前況，並採取必要之安全
    措施，道路交通安全規則第九十四條第三項亦定有明文，被告於上開路段行駛，
    本即應注意道路交通安全規則上開規定，而依案發當時之情形又非不注意，詎被
    告竟疏未注意在飲用酒類後之酒醉狀態下（於肇事後經測定其吐氣所含酒精成份
    每公升達０．六四毫克）仍駕駛汽車上路，並於前開路段疏未注意車前狀況及採
    取必要之安全措施，而使其所駕駛汽車撞及被害人杜金輝及告訴人杜宜樺致生本
    件事故，其就本件事故之發生負有過失甚為明確，而本件車禍被害人杜金輝因此
    受傷死亡，亦經臺灣地方法院檢察署檢察官督同檢驗員相驗屬實，製有相驗筆錄
    、相驗屍體證明書、驗斷書在卷可憑；告訴人杜宜樺確因本件事故致受有前開傷
    害，亦有行政院衛生署旗山醫院出具之診斷證明書一紙附卷足憑，被害人杜金輝
    死亡及告訴人杜宜樺所受傷害與被告之上開過失行為間有相當果關係，本件事證
    明確，被告此部分之犯行足以認定。
二、另訊之被告固不否認有離開車禍現場之事實，核與告訴人杜宜樺指訴之情節相符
    ，復有證人即車禍現場處理警員甲○○於本院調查時到庭證述明確，堪信為真實
    。惟矢口否認有上開駕車肇事致人受傷而逃逸之犯行，辯稱：伊當時係欲前往尋
    找公共電話報警處理云云。然查本案車禍地為高雄縣美濃鎮○○路○段附近，被
    告於車禍發生之後棄車逃逸，其不沿較熱鬧之中興路沿線尋覓公共電話，反而往
    較荒涼之小路行走（此有卷附之現場圖可稽），且遲至同年九月三日凌晨一時五
    十五分始在美濃鎮民俗文化村前為警查獲，難謂被告無肇事逃逸之犯意。復參之
    被告自承之行走路線途中，亦有一戶住家可供尋求支援，此亦據證人即查獲被告
    之員警乙○○於本院調查時證述明確，是被告亦可向該戶住家借用電話報警處理
    ，然被告自承並未向該住戶敲門且未呼喊等語（見九十年十二月四日本院訊問筆
    錄），被告竟辯稱欲找電話報警處理云云，顯與常情有違。況被告於警訊中自承
    ：「（當警方到達現場處理時你在何處？）我當時在發楞，邊走邊發楞，直到跌
    到水溝時才清醒。」等語，於偵訊及本院調查、審理時方改稱係欲尋覓公共電話
    報警處理云云，顯係事後避就卸責之詞，殊不足採。本件事證明確，被告此部分
    之犯行亦足以認定。
三、核被告丙○○於服用酒類，達於不能安全駕駛動力交通工具而仍駕駛上開車輛之
    行為，係犯刑法第一百八十五條之三之服用酒類不能安全駕駛動力交通工具而駕
    駛罪；另因有前述過失，肇事致被害人杜金輝死亡及告訴人杜宜樺受傷之行為，
    係犯刑法第二百七十六條第一項過失致死罪及第二百八十四條第一項前段過失傷
    害罪；另被告駕駛上開汽車肇事致人死傷後而逃逸之行為，係犯刑法第一百八十
    五條之四之駕駛動力交通工具肇事，致人死傷而逃逸罪。被告以一過失行為而分
    別使被害人杜金輝死亡、告訴人杜宜樺受有傷害，為以一行為觸犯數罪名之想像
    競合犯，依刑法第五十五條規定，應從一較重之刑法第二百七十六條第一項之過
    失致死罪處斷。所犯上開三罪，犯意各別，構成要件互異，應予分論併罰。另如
    前所述，被告係酒醉駕車，因而致被害人杜金輝死亡及告訴人杜宜樺受傷，且其
    又應負刑法第二百七十六條第一項過失致死罪及第二百八十四條第一項前段過失
    傷害罪之罪責，自應依道路交通管理處罰條例第八十六條第一項之規定，就過失
    致死罪部分加重其刑。又被告於肇事後逕自逃逸，經警依肇事車輛車牌號碼查詢
    肇事者姓名，已得知犯罪嫌疑人為被告丙○○，業據證人乙○○於本院調查時到
    庭證述明確，是縱被告於同年月三日一時五十五分在高雄縣美濃鎮○○路民俗文
    化村前經警查獲時，向警方表明要自首，惟此並不合於刑法第六十二條前段所定
    對於未發覺之犯罪自首而接受裁判之要件，併此敘明。審酌被告明知酒後不能安
    全駕車而駕駛，將致生危害其他用路人交通安全之虞，仍無視於其他用路人之公
    共安全，於飲酒過量後仍駕車，因而肇事，肇事後復不思積極護送被害人就醫診
    治，即貿然離現場，惡性匪輕，惟念其犯逃後坦認大部分犯行，態度尚可，及迄
    未與被害人家屬達成和解，賠償被害人家屬損失等一切情狀，分別量處如主文所
    示之刑，並定其應執行刑，以示懲儆。
據上論斷，應依刑事訴訟法第二百九十九條第一項前段、刑法第一百八十五條之三、
第二百七十六條第一項、第二百八十四條第一項前段、第一百八十五條之四、第五十
五條、第五十一條第五款，道路交通管理處罰條例第八十六條第一項，罰金罰鍰提高
標準條例第一條前段，判決如主文。
本案經檢察官葉淑文到庭執行職務。
中    華    民    國      九十一     年      一       月       四      日
                                  臺灣高雄地方法院刑事第六庭
                                      審判長 法  官     趙家光
                                             法  官     邱明弘
                                             法  官     邱泰錄
右正本證明與原本無異。
如不服本判決，應於判決送達後十日內，向本院提出上訴狀。
                                             書記官    林慧君
中    華    民    國      九十一      年  一      月      四      日
中華民國刑法第一百八十五條之三
服用毒品、麻醉藥品、酒類或其他相類之物，不能安全駕駛動力交通工具
而駕駛者，處一年以下有期徒刑、拘役或三萬元以下罰金。
中華民國刑法第一百八十五條之四
駕駛動力交通工具肇事，致人死傷而逃逸者，處六月以上五年以下有期徒刑。
中華民國刑法第二百七十六條(過失致死罪)
因過失致人於死者，處二年以下有期徒刑、拘役或二千元以下罰金。
從事業務之人，因業務上之過失犯前項之罪者，處五年以下有期徒刑或拘
役，得併科三千元以下罰金。
中華民國刑法第二百八十四條(過失傷害罪)
因過失傷害人者，處六月以下有期徒刑、拘役或五百元以下罰金，致重傷者，處一年
以下有期徒刑、拘役或五百元以下罰金。
從事業務之人，因業務上之過失傷害人者，處一年以下有期徒刑、拘役或一千元以下
罰金，致重傷者，處三年以下有期徒刑、拘役或二千元以下罰金。
